臺灣臺中地方法院行政訴訟判決
111年度交字第106號
原      告  羅婉玲  
被      告  臺中市交通事件裁決處
                      設臺中市○○區○○○路00號
代  表  人  黃士哲    住同上
訴訟代理人  黃曉妍律師
上列當事人間交通裁決事件，原告不服被告民國111年2月15日中
市裁字第68-GU0000000號裁決書，提起行政訴訟，本院判決如下
：
    主  文
原處分撤銷。
訴訟費用新臺幣參佰元由被告負擔。
被告應給付原告新臺幣參佰元。
    事實及理由
一、程序事項：按行政訴訟法第237 條之7 規定，交通裁決事件
    之裁判，得不經言詞辯論為之。本件屬交通裁決事件，依兩
    造所述各節及卷內資料其事證已臻明確，本院認無經言詞辯
    論之必要，爰不經言詞辯論而為判決。
二、事實概要：原告於民國110年3月10日22時32分許，駕駛號牌
    ACD-9928號自用小客車(下稱系爭車輛），行經臺中市○○區○
    ○○道○段000號前發生交通事故，因「汽車駕駛人駕駛汽車肇
    事致人受傷而逃逸」之違規行為，為臺中市政府警察局清水
    分局（下稱舉發機關）員警認定原告違反道路交通管理處罰
    條例第62條第4項前段之規定，對原告掣開第GU0000000號舉
    發違反道路交通管理事件通知單，並將原告所涉肇事致人受
    傷逃逸罪移送偵辦，經臺灣臺中地方檢察署檢察官以110年
    度偵字第13107號予以不起訴處分。被告續於111年2月15日
    中市裁字第68-GU0000000號裁決書（下稱原處分），依行政
    罰法第26條第2項、道路交通管理處罰條例第62條第4項及「
    違反道路交通管理事件統一裁罰基準表」之規定，按期限內
    到案之基準，裁處原告罰鍰新臺幣（下同）6,000元整，吊
    銷駕駛執照，3年內不得考領駕駛執照。
三、原告主張略以：查本案交通事故發生係肇因後方普通重型機
    車騎士恍神未注意車前狀況，導致碰撞原告車尾後人車倒地
    受有傷害，並非原告駕駛汽車肇事致人受傷後逃逸；依臺灣
    臺中地方檢察署檢察官不起訴處分書110年度偵字第1310號
    ：本件車禍事故係因後方騎士未注意車前狀況，原告並未發
    現肇事因素，是本件若無後方騎車之疏失行為，後方騎士受
    有傷害之結果，當不致發生，故原告肇事逃逸之犯罪嫌疑不
    足以判決等語，並聲明：原處分撤銷，訴訟費用由被告負擔
    。
四、被告答辯則以：
  ㈠本件應適用之法律依據為道路交通管理處罰條例第62條第3項
    及第4項、第67條第2項、道路交通事故處理辦法第2條第1款
    、第3條、行政罰法第26條第2項等規定。
  ㈡案經轉據舉發機關111年3月30日中市警清分交字第111001106
    8號函復說明略以：「...二、檢附本案交通事故調查卷宗(
    含現場圖、初判表、當事人調查紀錄表、事故照片等)各1份
    、影片光碟1片供參」。
  ㈢原告主張認不足採，蓋因：。有關「肇事」依交通部84年12
    月1日交路字第046407號函釋，應以汽車駕駛人或所有人「
    知悉肇事」之事實為前提，實務認定肇事則是以客觀事實作
    為認定依據，且課予駕駛人於客觀肇事事實發生時應停留於
    肇事現場之義務，並未區分駕駛人「故意」、「過失」或「
    非因故意或過失」情事，與司法院釋字第777號解釋對於刑
    法第185條之4不包含「非因故意或過失」之肇事有間，即處
    罰條例第62條之肇事則非限於汽車駕駛人因「故意」或「過
    失」所致之事故，亦包含「非故意或過失」。汽車駕駛人是
    否不知肇事，應就客觀事實認定，一般而言，車輛駕駛人或
    同車之所有人對所駕駛車輛發生肇事，當有所覺，故對主張
    「不知其有肇事」者，應採嚴格證據審查，苟非有具體可信
    之事由並有客觀之憑證，自不得任憑諉為不知。
　㈣依前揭說明，道路交通管理處罰條例第62條第1項規定之立法
    意旨，在於保護肇事現場以利肇事責任之鑑定，肇事後未即
    時處理，即駛離現場，足使現場被破壞，有礙肇事責任之鑑
    定。一旦發生交通事故，事故雙方之當事人均需留置原地，
    以利事故之調查，乃是針對前述法益保護所必要，而與當事
    人之任一方是否為肇事之原因與否無關。從上揭資料顯示，
    原告既已察覺車輛有異常碰撞聲與車體晃動，且於停車檢查
    時，亦發現車體具有擦撞痕跡，理應知悉當時異常聲響與車
    體晃動係因交通事故所生。原告雖陳稱返回現場求證，未發
    現事故跡象，惟原告返回現場前，已有執勤員警到場處理，
    原告應能發覺警用車輛與執勤員警，故原告主張未發現、察
    覺交通事故之發生，而無逃逸之意圖，被告難認可採，未免
    致生流弊助長肇事逃逸之歪風，原告不顧對造傷勢、車損情
    形，逕自駛離現場，自有處罰之必要等語，並聲明：原告之
    訴駁回，訴訟費用由原告負擔。
五、本院之判斷：
  ㈠按「汽車駕駛人駕駛汽車肇事致人受傷或死亡者，應即採取
    救護措施及依規定處置，並通知警察機關處理，不得任意移
    動肇事汽車及現場痕跡證據，違反者處新臺幣3,000元以上9
    ,000元以下罰鍰。」、「前項駕駛人肇事致人受傷而逃逸者
    ，吊銷其駕駛執照；致人重傷或死亡而逃逸者，吊銷其駕駛
    執照，並不得再考領。」、「汽車駕駛人，曾依第29條第4
    項、第30條第3項、第35條第3項前段、第4項前段、第37條
    第3項、第43條第2項、第3項、第61條第1項第3款、第4款後
    段、第62條第4項前段規定吊銷駕駛執照者，3年內不得考領
    駕駛執照…。」道路交通管理處罰條例第62條第3項、第4項
    、第67條第2項前段分別定有明文。
  ㈡再按道路交通管理處罰條例第62條第4項所定對肇事致人死傷
    後逃逸駕駛人罰則之目的在增進行車安全，保護他人權益，
    以維護社會秩序（司法院大法官院釋字第284號、第531號解
    釋參照）。準此，為促使駕駛人於肇事後能對被害人即時救
    護，以減少死傷，是該條之成立祇以汽車駕駛人駕駛汽車肇
    事，致人死傷而逃逸之事實為已足，至行為人之肇事有否過
    失，則非所問。又「汽車駕駛人駕駛汽車肇事致人受傷或死
    亡」者，乃作為其在道路交通行政上負有採取救護措施、依
    規定處置、通知警察機關處理、不得任意移動肇事汽車及現
    場痕跡證據，與不得逃逸等作為、不作為義務發生之前提事
    實。惟依行政罰法第7條第1項規定，違反行政法上義務行為
    之處罰，以行為人主觀上對義務之違反具有故意或過失為要
    件。而汽車駕駛人倘對其駕駛汽車肇事已致人受傷或死亡之
    事實無所認識者，自不知道路交通管理處罰條例第62條第3
    項、第4項規定所課予之行政法上義務已然發生，即難有故
    意違反義務，或能注意履行該義務而不履行之過失可言。易
    言之，因故意或過失違反道路交通管理處罰條例第62條第3
    項、第4項規定之主觀責任的認定，應以汽車駕駛人對其駕
    駛汽車肇事已「致人受傷或死亡」之事實有所認識或應注意
    能注意而未注意之過失為前提。
　㈢經查，本院勘驗調查舉發機關提供之採證光碟，製成勘驗筆
    錄附卷為證（見本院卷第117-118頁），勘驗結果為：㈠臺灣
    大道七段346巷口全景1：監視器畫面時間（時間未校正）00
    00-00-00 00：31：25時至22：31：29時，號牌ACD-9928號
    自小客車(下稱系爭車輛)自畫面右上角出現，行駛於臺中市
    ○○區○○○道○段000號前往東南方向行駛，對造機車則行駛於
    系爭車輛後方。22：31：30時至22：31：35時，對造機車追
    撞系爭車輛，導致後方案外車輛減速停駛，系爭車輛則繼續
    朝相同方向前行。22：34：28時至22：34：50時，警用車輛
    閃爍巡邏燈自畫面右方出現，行駛於臺灣大道七段往東南方
    向至交通事故地點。22：36：11時至22：36：18時，系爭車
    輛行駛於臺灣大道七段往西北方向汽車專用道之中線車道，
    並行經臺灣大道七段及東明巷路口往西北方向前進，隨後駛
    離影像畫面外。㈡臺灣大道七段346巷口全景2：監視器畫面
    時間（時間未校正）0000-00-00 00：36：18時至22：36：1
    9時，系爭車輛行駛於臺灣大道七段往西北方向汽車專用道
    之中線車道，並行經臺灣大道七段及東明巷路口往西北方向
    前進，隨後駛離影像畫面外。㈢監視器畫面時間2021年3月11
    日上午09：14：05至09：14：07時(時間未校正)，系爭車輛
    行駛於臺灣大道七段安全島右側慢車道往東南方向行駛，09
    ：14：08時，對造機車自後方追撞系爭車輛，人車倒地。系
    爭車輛仍往前行駛。㈣臺灣大道、英才路口全景1：監視器畫
    面時間（時間未校正）0000-00-00 00：33：08時至22：35
    ：09時，系爭車輛自臺灣大道七段往東南方向右轉進入英才
    路後，於臺灣大道七段與英才路轉角處停車，系爭車輛駕駛
    下車查看車輛車尾狀況後，即沿英才路往西南方向行駛出畫
    面外，22：35：34時至22：35：54時，系爭車輛自畫面左方
    出現，並自英才路往東北方向左轉進入臺灣大道七段安全島
    右側慢車道行駛。
  ㈣雖被告主張原告既已察覺車輛有異常碰撞聲與車體晃動，且
    於停車檢查時，亦發現車體具有擦撞痕跡，理應知悉當時異
    常聲響與車體晃動係因交通事故所生云云，然按依上開勘驗
    結果可知，系爭車輛沿臺灣大道七段325號前往東南方向行
    駛時，遭逢對造機車由其後方追撞，而對造機車人車倒地，
    系爭車輛當下未立即停車，往前行駛右轉於英才路轉角處暫
    停，原告下車查看車尾狀況後，系爭車輛駛離現場，接著系
    爭車輛再沿英才路往東北方向左轉進入台灣大道七段慢車道
    行駛等情，核與110年3月11日原告調查筆錄記載略以：「(
    問：肇事情形如何？請詳述)答：...我起步速度很慢，突然
    聽到後方有聲響，車子有稍微晃一下，我看後照鏡沒有發現
    車子，且後方很暗，看也沒車，以為是我車子故障所發出的
    聲響，我就行駛到臺灣大道七段與英才路的路旁停車檢查，
    那時檢查感覺疑似被撞到，但當下看後方沒來車，也不知道
    有無發生車禍；後來我迴轉回去臺灣大道七段，看到有車輛
    按警示燈停在麥當勞旁邊，我有下車詢問，但發現車上沒人
    ，以為路邊車輛停車買麥當勞。我那時也沒有發現車子摔在
    中間，加上我當時趕著接女兒，才會離開現場...(問：妳為
    何肇事後沒有停車救護傷者、未報案而離開現場？還是有無
    其他說法？當時有無服用藥物或飲酒？)答：一開始我以為
    是我車子故障，加上我迴轉回到肇事現場附近，也沒有發現
    車子倒在地上，也沒有看到人，才會離開現場...」等語（
    見本院卷第80-81頁）相符，亦有臺灣臺中地方檢察署檢察
    官不起訴處分書在卷可按（見本院卷第25-31頁）。又觀諸
    對造調查筆錄記載可知，當對造機車駕駛自承撞擊系爭車輛
    後即倒地，再比對道路交通事故照片黏貼紀錄表（見本院卷
    第90-92頁），系爭車輛遭對造機車擦撞痕跡非常小，且當
    時天色昏暗、車流量大，撞擊位置更於系爭車輛後方，足見
    原告當時確實有可能未發覺對造機車因本案車禍而有受傷之
    情形，故難認原告主觀上已知悉訴外人因本案車禍肇事而受
    有傷害，而仍駕車逃離現場。
六、依上所述，原告主觀上既未知悉肇事致人受傷之事實，則被
    告以原告駕駛汽車肇事致人受傷而逃逸，依道路交通管理處
    罰條例第62條第4項規定，裁處吊銷駕駛執照，3年內不得考
    領駕駛執照，即難認為有據。
七、本件第一審裁判費為300元，應由敗訴之被告負擔，爰確定
    第一審訴訟費用額如主文第2、3項所示。
據上論結，本件原告之訴為有理由，依行政訴訟法第98條第1項
前段、第237條之7、第237條之8第1項、第237條之9、第236條、
第104條、民事訴訟法第93條，判決如主文。 
中　　華　　民　　國　　111 　年　　10　　月　　31　　日
　　　　　　　　　行政訴訟庭　法　官　楊萬益
以上正本證明與原本無異。
如不服本判決，應於判決送達後20日內，向本院提出上訴狀並表
明上訴理由（原判決所違背之法令及其具體內容或依訴訟資料可
認為原判決有違背法令之具體事實），其未表明上訴理由者，應
於提出上訴後20日內向本院補提理由書（上訴狀及上訴理由書均
須按他造人數附繕本，如未按期補提上理由書，則逕予駁回上訴
），並應繳納上訴裁判費新臺幣750元。
中　　華　　民　　國　　111 　年　　10　　月　　31　　日
　　　　　　　　　　　　　　　書記官　林柏名